【裁判字號】    88,保險上,12
【裁判日期】    890411
【裁判案由】    給付保險金
【裁判全文】
臺灣高等法院民事判決  八十八年度保險上字第一二號
    上 訴 人 即
    附帶被上訴人  美商美國安泰人壽保險股份有限公司台灣分公司
    法定代理人    潘燊昌
    訴訟代理人    陳靜玫
                  洪樹人
    被上訴人即
    附帶上訴人    甲○○      .
    訴訟代理人    林世超律師
    複代理人      高碧卿律師
右當事人間請求給付保險金事件，上訴人對於中華民國八十八年一月五日台灣宜蘭地
方法院八十七年度保險字第十七號第一審判決提起上訴，被上訴人為附帶上訴，本院
判決如左：
    主    文
原判決關於駁回附帶上訴人甲○○其餘之訴及其餘假執行之聲請部分暨訴訟費用之裁
判均廢棄。
附帶被上訴人美商美國安泰人壽保險股份有限公司台灣分公司關於原判決主文第一項
利息給付部分，應再給付附帶上訴人甲○○自民國八十五年七月二十日起，至民國八
十六年五月二十七日止，按週年利率百分之三計算之利息 (即該段期間按週年利率百
分之八計算) ，及自民國八十六年五月二十八日起至清償日止，按週年利率百分之五
計算之利息  (即該段期間按週年利率百分之十計算)。
上訴人美商美國安泰人壽保險股份有限公司台灣分公司之上訴駁回。
第一、二審及附帶上訴之訴訟費用，均由上訴人即附帶被上訴人美商美國安泰人壽保
險股份有限公司台灣分公司負擔。
本判決第二項，如兩造各按原判決主文第四項所命擔保金額供擔保後，得併為假執行
或免為假執行。
    理    由
一、本件被上訴人即附帶上訴人甲○○  (以下簡稱甲○○)起訴主張其母俞郭素梅於
    民國  (下同)八十三年六月二十八日向上訴人即附帶被上訴人美商美國安泰人壽
    保險股份有限公司台灣分公司  (以下簡稱安泰公司)投保安泰終身壽險新台幣 (
    下同) 一百五十萬及意外險一百五十萬元，受益人為甲○○。而甲○○之母俞郭
    素梅子女均已長大成家立業，僅四子目前仍就讀師大，正準備享福之際，斷無尋
    短念頭，俞郭素梅平日在家後園闢地種菜，將農藥瓶放於後門出口地上，而其夏
    日期間會熬青草茶，待冷之後，再裝入各式瓶罐中置放床沿下，其間長子俞義雄
    將其配偶及一名子女留在母親家中，俞郭素梅恐小孩誤拿農藥瓶，因之亦將農藥
    品放在自己房內床沿下，俞郭素梅於八十五年五月二十六日晚上約七點三十分左
    右與配偶在後園空地聊天話家常，至九點左右，死者配偶與往常一樣騎機車至廟
    宇與友人聊天，家人子女均在飯廳觀看電視，將近十一點左右，死者長子俞義雄
    赴死者房間欲辭行返台北工作，遽然發現母親已倒臥在床，全身濕透，急呼家人
    ，送醫院急救，然為時已晚，回天乏術，而於當日死亡，此有宜蘭地檢署相驗屍
    體證明書為憑，本件純係誤認農藥瓶為平日所飲青草茶瓶罐所致。豈料安泰公司
    對於甲○○請求給付如訴之聲明第一項保險理賠，竟以死者係故意自殺，依保險
    契約第十四條第三款及意外傷殘保險附約條款第二章第六條之除外責任而拒絕理
    賠，為此請求依保險契約規定給付壽保理賠金一百五十萬元、意外險一百五十萬
    元，合計三百萬元理賠金。另關於遲延利息，依保險法第三十四條第一項、第二
    項之規定，本件甲○○於八十五年七月二日向安泰公司申請理賠，安泰公司於八
    十五年七月四日收到上開申請，因之遲延利息，請求自八十五年七月二十日開始
    依週年利率百分之十計算。原審判決安泰公司應給付三百萬元及自八十五年七月
    二十日起至清償日止，按週年利率百分之五之利息，並無不合，安泰公司之上訴
    為無理由，應駁回其上訴，惟原審關於甲○○請求利息逾週年利率百分之五部分
    ，則為甲○○敗訴之判決，尚有違誤，為此提起附帶上訴，請求判決如主文第一
    、二、三項所示，並願供擔保請准宣告假執行。
二、安泰公司則以：（一）依警檢筆錄、在場證人俞義雄、俞凌傑庭上之證詞及曾於
    被保險人身故後至現場勘驗之承辦員警之證述，復參以系爭農藥既係在廚房洗手
    台下方所找到的，另本案事發突然以搶救被保險人為先，而無移動及整理現場所
    致，堪認廚房洗手台應係第一現場；（二）廚房洗手台既係第一現場，縱被保險
    人誤飲農藥，如因農藥反應極強，則被保險人應於廚房洗手台附近昏迷；或依人
    類求生本能，就近在廚房洗手台或鄰近之浴室以大量清水自救或掙扎至飯廳方向
    向家人求救，而於廚房內或通往浴室或飯廳走道上昏倒，今被保險人卻反回無他
    人在之臥室內仰躺而亡，若非被保險人有意結束自己之性命，實無從想像；（三
    ）八十七年七月三十日庭期時，甲○○所呈成份相似，現在市面流通之替代農藥
    「富速寧」，其濃度僅百分之十，已有強烈之強力膠味，而八十五年間被保險人
    所飲之好速美松濃度則高達百分之二十五點三，其氣味將更為刺鼻濃烈，被保險
    人既慣飲青草茶及經常施用農藥，而二者氣味差異如此之大，被保險人斷無誤飲
    可能；（四）依被保險人農藥中毒當日被送至羅東聖母醫院急救時之護理記錄及
    警檢筆錄中證人俞義雄所述，被保險人飲入甚多農藥，如係誤飲，以其氣味濃烈
    難聞，當其第一口農藥於舌頭之際，即感覺有異或受有傷害，則必噴出來，並於
    廚房水槽或鄰近浴室以大量清水自救，何以再飲入如此多量之劇毒農藥；（五）
    台灣宜蘭地方法院檢察署八十五年度相字第二一七號相驗卷宗第九頁法醫報告三
    ，論斷「致死創傷」及「驗屍日期」均載明為「自殺」乙事，可足證本件已業經
    法醫於案發之際，親臨現場認定被保險人係自殺而口服農藥致死無誤。至於該地
    檢署八十七年三月三十一日覆甲○○函中：「死亡方式為未確認」乙函顯係依前
    述經塗改過之相驗屍體證明書所作成，實質證據力既已動搖，後者係多年後依之
    作成，自更乏證據價值。（六）退萬步言，縱認安泰公司應給付甲○○保險金，
    因現行保險法第三十四條遲延年利一分係八十六年五月二十八日始行修正，而本
    件保險契約係於修正前訂定，故遲延利息應自八十五年七月二十日至起清償日止
    按法定年利率百分之五計算。原判決除駁回其中利息逾週年利率百分之五部分，
    並無不合外，餘均為甲○○勝訴之判決，殊有違誤，為此提起上訴，請求 ( 一)
    原判決不利以於安泰公司部分廢棄  (二)右廢棄部分，甲○○在第一審之訴及假
    執行之聲請均駁回 (三)甲○○之附帶上訴應駁回。
三、甲○○主張其母俞郭素梅於八十三年六月二十八日與安泰公司，分別訂立以甲○
    ○為受益人之人壽保險及意外事故險，而俞郭素梅業於八十五年五月二十六日因
    食入農藥美文松（即好速美松）經送醫急救不治死亡之事實，業為上訴人所不爭
    執，並據甲○○提出保險契約影本、相驗屍體證明書影本各乙紙可稽，復據原審
    依職權調閱臺灣宜蘭地方法院檢察署八十五年度相字第二一七號案卷後審認屬實
    ，並經證人即台灣宜蘭地方法院檢察署法醫董錫榮及原宜蘭羅東聖母醫院醫師黃
    美珍於本院審理中到庭結證無訛 (見本院卷第一四八、一四九、一五○、三一九
    、三二○、三二一頁)，堪信為真實。
四、按民事訴訟法第二百七十七條規定：「當事人主張有利於己之事實者，就其事實
    有舉證之責任。」；又所謂舉證責任者，乃特定法律效果之發生或不發生所必要
    之事實存在與否不明之場合，當事人之一造因此事實不明，將受不利益之判斷，
    乃必須就該事實提出有關證據，使法院信其主張為真實；另當事人所提出供法院
    認定事實之證據，雖不以直接證據為限，間接證據亦包括在內，然無論直接或間
    接證據，其為訴訟上之證明，必須於通常一般之人均不致有所懷疑，得確信其為
    真實之程度者，始得據為提出該證據之一造之有利認定。倘其證明尚未達到此一
    程度，而有其他合理之懷疑存在時，提出該證據之一造若就此合理懷疑事項，未
    能為必要之說明者，仍不能遽為提出該證據之一造之有利認定；另民事訴訟，如
    原告於起訴原因已有相當之證明，被告對其主張，抗辯其不實並提出反對之主張
    者，則被告對其反對之主張，應負舉證之責（最高法院十八年度上字第一六七九
    號、十八年度上字第二八五五號判例意旨參照），故如被告於抗辯事實並無確實
    證明方法，縱令原告就針對被告抗辯所再為之陳述不能舉證，或其所舉證尚有疵
    瑕，亦應認被告之抗辯非屬真正，而應為不利於被告之裁判。本件安泰公司雖以
    上述理由資為抗辯，主張被保險人係故意自殺，惟查：
（一）本件甲○○主張其母與安泰公司訂有人壽保險及意外事故保險之契約，而今該
    契約內所約定之保險事故業已發生，即甲○○之母俞郭素梅業已死亡之事實，業
    據安泰公司提出上述證據資以佐證，堪認甲○○就起訴之原因已為相當之證明，
    安泰公司既以被保險人俞郭素梅係故意自殺為拒絕給付保險金之抗辯，揆諸前揭
    說明，安泰公司自應就其抗辯事實，負擔舉證責任，合先敘明。
（二）被保險人俞郭素梅係因農藥中毒致死，此有甲○○所提出臺灣宜蘭地方法院檢
    察署相驗屍體證明書影本乙紙可稽。而證人即保險事故發生當日首先發現並將被
    保險人俞郭素梅送醫急救之甲○○之子俞義雄於八十五年五月二十七日上午二時
    警訊時及原審八十七年七月三十日行言詞辯論程序時分別陳述：「在廚房洗手台
    下方找到一瓶美文松農藥空瓶子，洗手台下方找到瓶蓋。」、「當時十點左右，
    伊去看她（即俞郭素梅）一下，當時她臉朝上，身上沒蓋被子，伊自戶外燈光看
    其口吐白沫，伊就立即送醫，．．．當時被子亂亂放在一邊，伊送母親到醫院返
    家後，伊看其房間之物品很亂，後來看到一瓶農藥在洗手台下方地上，．．．」
    等語，核與臺灣宜蘭地方法院檢察署八十五年度相字第二一七號案卷內所檢附之
    現場照片（該照片係保險事故發生翌日，由員警李新添至現場拍攝，亦為該員警
    於原審八十七年十二月四日履勘保險事故現場時陳述屬實）相符，復參諸被保險
    人俞郭素梅係於八十五年五月二十六日二十三時許為俞義雄發現經送醫急救無效
    ，而於翌日凌晨零時二十分宣告不治死亡後，俞義雄旋於同日二時許至警局應訊
    ，並為上開之陳述，衡諸一般經驗法則，被保險人之家屬在救人心切之情況下，
    應無暇於上開期間內移動或整理保險事故之現場，上開臺灣宜蘭地方法院檢察署
    八十五年度相字第二一七號案卷內所檢附照片之現場，應即為保險事故發生前之
    原狀等情，此外，保險事故現場復查無其他可疑為導致被保險人死亡之人事物等
    因素，堪認引發被保險人俞郭素梅農藥中毒致死者，應即為臺灣宜蘭地方法院檢
    察署八十五年度相字第二一七號案卷內照片所示斜置於廚房洗手台下方之農藥美
    文松，且被保險人俞郭素梅食入系爭農藥之地點，應為廚房無誤。
（三）本件安泰公司雖以被保險人俞郭素梅既係在廚房食入氣味濃郁之農藥，嗣後其
    屍體又係平躺於廚房旁之房間床上，據此認定被保險人係自殺等情，惟系爭農藥
    係揮發性之液體，而該農藥進入人體後之藥物反應，常因暴露之劑量、時間、有
    無其他合併之藥物、食入者之年齡、體質差異而有不同；又被保險人家中平日即
    常使用系爭農藥以清除廚房後方空地之雜草，且洗手台處與被保險人最後陳屍處
    相距未及二公尺等情，業為兩造所不爭執，復據原審勘驗現場屬實；再被保險人
    既經常於在空地使用系爭農藥，衡情於與空地鄰近之廚房處，應亦有系爭農藥之
    氣味殘存；另被保險人俞郭素梅係二十二年十一月九日生，事故發生時為已屆六
    旬之老者，其意識能力及行動能力較一般人為低，復參諸證人俞義雄於本院上開
    期日所述：伊係於被保險人就寢後，再進入被保險人房內探視等語，俞郭素梅不
    無可能於就宿寐半醒及農藥氣味雜錯之狀態下誤飲系爭農藥後，即任意棄置瓶身
    ，待至返回房間床上後始毒發身亡。
（四）又依行政院國軍退除役官兵輔導委員會臺北榮民總醫院函復本院所詢系爭農藥
    對人體之毒性結果：「(1)好速美松農藥為好速化學股份有限公司出品之有抗磷殺
    蟲劑，主成份為美文松，屬劇毒農藥，其老鼠之半數致死劑量為每公斤體重三‧
    七至十三毫克，臨床經驗上常奇見病人僅喝一兩口，即有明顯之臨床症狀，包括
    噁心、嘔吐、腹痛、腹瀉、口水痰液增加、心跳變慢、視力模糊、朣孔縮小，全
    身無力等，更進一步嚴重症狀還可能發生呼吸衰竭、心跳過慢、心律不整、血壓
    下降、休克、神志不清、昏迷不醒、抽慉等，此外亦可併發吸入性肺炎、敗血症
    、缺氧性腦病變等常見之臨床病症，處理上非常緊急複雜。．．．(3)此藥物對口
    腔、喉部及其他消化道皆有明顯之刺激作用，而且本藥物極易引發嘔吐，因此含
    大量胃酸之嘔吐物，亦可進一步助長對喉部傷害之程度。(4)臨床上可見到病患僅
    喝一兩口之濃縮製劑，即可發生上述之嚴重病症及併發症，甚至致命（一般估計
    之一口劑量約為二十五至三十西西左右）。」，此有該醫院八十七年九月二日（
    八七）北總內字第二Ｏ七二Ｏ號函文可稽；又保險事故現場，經安泰公司請求測
    試結果，如不專注於客廳外之動靜，根本無法仔細聽聞客廳外之聲音，此有原審
    八十七年十二月四日之勘驗筆錄可稽。準此，被保險人在飲入易致心神喪失及傷
    害喉部之農藥後，未能立刻向家人求救而毒發身亡，亦屬經驗法則之合理範疇，
    安泰公司執此遽認被保險人為自殺，尚屬無據。
（五）另系爭農藥於臨床上，可見到病患僅喝一兩口（一般估計之一口劑量約為二十
    五至三十西西左右）之濃縮製劑，即可發生致命之嚴重結果，已如前述；而財團
    法人天主教靈醫會羅東聖母醫院所檢送被保險人送醫急救時之護理記錄，固記載
    為「被保險人口中溢出咖啡色液量甚多有松香水味。」等語，惟證人即當時急救
    之醫師黃美珍於本院審理中證稱「死者俞郭素梅送醫急救時是我受理醫治，詳情
    已忘，依據病歷資料，病人是在當日十一時四十分送醫的，送醫時病人所有血壓
    脈搏都已經沒有，也就是沒有任何生命現象，且全身發紫，根據病人兒子稱病人
    不知何時吃下東西，至於是什麼東西也不清楚，十一點三十分時，家人發現病人
    不省人事，全身發黑才送醫急診，送來時已沒有任何生命現象，當時發現病人口
    中有臭味，但因為沒有化驗不知道是什麼東西，後來我們就開始急救，病人口中
    有咖啡色液體，但我們沒有計算量多少，當時打了許多的強心劑、插管、三次電
    擊都無效，後來宣告死亡，因為沒有足夠的資料，所以我無法判斷是誤飲或自己
    喝下，我們沒有計算量多少，我們不知道他喝了什麼，也不知道量多少，普通我
    們是依據病人提供的資料判斷，但本件死者家屬未提供詳細資料供判斷，依據病
    歷資料，病人家屬並未提到病人只喝了一二口農藥，急救當時未從病人口中灌
    入何物只有從血管注射藥物，不一定插管胃部食物才會溢出口中，因為急救時
    會壓迫腹部，也會使得胃部食物溢出口中，我的紀錄沒有描述是什麼味道，只是
    描述有臭味，所以無法判斷是什麼東西，急救過程中胃中的食物不論喝下與否都
    會溢出」等語  (見本院卷第三一九頁至三二一頁)，而「自殺」或「誤飲農藥」
    ，與飲用數量無必然關係，尚難以飲用數量多寡即臆斷死者係自殺或誤飲，故此
    溢出咖啡色有松香水味之液體，應係農藥經被保險人食入後，於被保險人體內發
    生化學變化所產生之化合物。要難逕認被保險人就醫時所口中溢出之咖啡色液體
    數量，即係被保險人案發時所食入之數量；又保險事故發生後，為警扣案之農藥
    瓶雖為空瓶，惟系爭農藥為揮發性之液體（內含松香水），且經俞郭素梅飲入後
    ，該農藥並未再覆以瓶蓋，而證人俞義雄於警訊時亦證述：「伊在廚房有聞到農
    藥的味道，伊是在發現伊母口吐白沫以前聞到味道。」等語，再參諸證人俞義雄
    係在其母飲入農藥後，經若干時間始發覺等情，若該農藥原殘存量即屬不多，再
    經被保險人飲入後，其餘殘量自然揮發，系爭農藥亦有可能呈現空瓶狀態。退步
    言之，縱被保險人因誤飲情況下而飲入大量農藥，亦不能因而即臆斷被保險人係
    故意自殺，且依證人黃美珍說法，急救過程中，胃中的食物不論喝下與否，都會
    溢出來，急救時會壓迫腹部，也會使得胃部食物溢出口中，因之難以口中溢出量
    甚多，而推論全部是誤飲農藥，是以安泰公司以上開二點，認定被保險人有意飲
    入大量農藥，臆測郭俞素梅係屬自殺等語，亦無足採。
（六）臺灣宜蘭地方法院檢察署八十五年度相字第二一七號相驗卷內法醫報告論斷欄
    中固記載被保險人係「自殺」等語，惟刑事訴法所調查之證據及刑事訴訟判決所
    認定之事實，非當然有拘束民事訴訟判決之效力(最高法院三十八年度穗上字第八
    七號判例意旨參照)；且上開法醫報告，與其自身所書立之相驗屍體證明書「死亡
    方式」欄上所載「未確認」等語相互矛盾；再者前揭法醫報告中，關於其認定「
    自殺」一事，亦未詳載其理由，雖證人即台灣宜蘭地方法院檢察署法醫董錫榮於
    本院到庭結證稱「相驗屍體曾將死者口中之物拿出聞味道，依味道判斷是自殺，
    將屍體倒翻，如果味道從胃中出來，即認定是自殺」云云。惟上開說詞尚乏醫學
    上依據，且依常理判斷無論故意自殺喝農藥或不慎誤飲農藥，該農藥均由口中經
    過食道入胃，因此農藥對口腔、喉部或其他消化道均有明顯刺激作用，而引發嘔
    吐作用，味道均是從胃中出來，故不論是自殺或誤飲農藥或安眠藥均須送醫洗胃
    急救，因之不論是自殺或誤飲，兩者區別僅為飲用者主觀意識是否故意為之而已
    ，況死亡原因是否為自殺、意外死亡或他殺，應由檢察官及法院應依職權及相關
    證據判斷認定之，證人董錫榮於其相驗屍體證明書上，擅下斷語，殊有不當，亦
    屬無據，自無足取。準此，實難以上開法醫報告，遽認被保險人俞郭素梅係故意
    自殺。
    綜上所述，安泰公司所提出並用以證明被保險人俞郭素梅係故意自殺之證據均有
    重大瑕疵，此外，安泰公司並未提出其他積極事證證明俞郭素梅係故意自殺，以
    供本院審認，其空言抗辯，自難採信。
五、按被保險人於（人壽）保險契約有效期間內死亡者，安泰公司應按契約保險金額
    給付身故保險金予受益人；又被保險人於附約（即意外傷殘保險附約條款）有效
    期間內，因遭遇外來突發之意外事故，致其身體蒙受傷害，並以此傷害為直接原
    因，自傷害之日起一百八十日內死亡者，安泰公司應按保險金額給付死亡保險金
    予受益人，此分別為被保險人俞郭素梅與安泰公司間所定人壽保險契約第八條、
    第十二條及意外傷殘保險附約條款第二章第一條、第三章第一條所明定。又上訴
    人於八十八年十一月二十三日本院審理中亦自承「意外險之定義，原因須限於外
    來事故，且限於事故後一百八十天內死亡，詳意外傷殘保險附約條款第二章第一
    條，若不是故意自殺而係誤飲農藥情形，亦屬於外來意外事故，仍在保險契約所
    稱『遭遇外來突發之意外事故情形』，仍屬保險給付範圍」等語 (參本院卷第二
    二四頁) ，本件系爭保險契約內所定之保險事故業已發生（即被保險人俞郭素梅
    業已死亡），且無上訴人所云故意自殺排除條款之情形，已如前述，參照系爭意
    外傷殘保險附約條款約定，上訴人依系爭保險契約，即有給付保險金之義務，從
    而，甲○○以其為保險契約之受益人，請求安泰公司給付保險金三百萬元，為有
    理由，應予准許。
六、末按給付有確定期限者，債務人自期限屆滿時起，負遲延責任；給付無確定期限
    者，債務人於債權人得請求給付時，經其催告而未為給付自受催告時起負遲延責
    任。其經債權人起訴或依督促程序送達支付命令者，與催告有同一之效力；前項
    催告定有期限者，債務人自期限屆滿時起負遲延責任；又應付利息之債務，其利
    率未約定，亦無法律可據者，週年利率為百分之五，民法第二百二十九條及第二
    百零三條分別定有明文；另應付之賠償金額確定後，保險人應於約定期限內給付
    之，無約定者，應於接到通知後十五日內給付之，此亦為八十六年五月二十八日
    修正前之保險法第三十四條第一項所明定；復本件系爭保險契約係於八十三年六
    月二十八日訂立，而現行保險法第三十四條第二項遲延利息之規定，則係八十六
    年五月二十八日修正增訂，另依兩造合約書附件批註書第五項約定「自受益人檢
    齊必要之文件向本公司申請『身故或各項殘廢保險金』之日起，逾十五日本公司
    始給付者，本公司應追溯至檢齊文件之日起，按年利率八％按日加計利息給付之
    」(參本院卷第三十五頁)，再法律不溯及既往原則，應係指兩造保險契約內容有
    所爭議時，始有依舊法適用情形，而本件保險給付義務已發生，係保險金給付義
    務之遲延，因之保險法加重保險人遲延利息之給付義務，此觀保險法第三十四條
    第二項已明定「保險人因可歸責於已之事由，致未在前項規定內為給付者，應給
    付遲延利息年利一分」，因之如至保險法修正後，仍繼續未為給付保險金之義務
    ，則自保險法第三十四條修訂施行日即八十六年五月二十八日起，即應按該新法
    計算遲延利息，而保險法施行細則第三十四條所指「本法第六十四條之適用 (指
    要保人據實說明義務及契約解除權時效) ，依保險契約訂定時之法律」，係專指
    保險法第六十四條而言 (蓋此部分牽涉保險契約內容關於要保險人據實說明義務
    及契約解除權時效之規定，因之特別規定以保險契約訂定時之法律為依據) ，尚
    難認所有保險契約內容及遲延利息均適用訂約時之法律，而擴張保險法施行細則
    第三十四條適用範圍。復參照保險法第五十四條立法意旨及保險契約為附合契約
    特質，明訂保險契約有疑義時，以作有利於被保險人之解釋，及保險法之強制規
    定不得以契約變更之，因之本件遲延利息自保險法修正後部分即八十六年五月二
    十八日起至清償日止，依上開說明，應依現行保險法第三十四條以週年利率百分
    之十計算。本件安泰公司所負之保險金給付責任，係屬未確定期限之債務，惟甲
    ○○業於八十五年七月二日函知安泰公司請求給付保險金，此函亦於同年七月四
    日為安泰公司所收受，安泰公司已逾十五日迄未給付保險金，此有甲○○所提聲
    請書影本乙紙可稽，準此計算十五日，安泰公司應自八十五年七月二十日起依法
    定利率計算負擔遲延責任。從而，甲○○請求安泰公司給付保險金之遲延利息部
    分，依兩造契約約定，應自八十五年七月二十日起，至民國八十六年五月二十七
    日止，按週年利率百分之八計算，自民國八十六年五月二十八日即現行保險法修
    正之日起至清償日止，依現行保險法規定，應按年息百分之十計算。於上開範圍
    內，為有理由，應予准許，其餘逾上開範圍者，非有理由，應予駁回。原審就甲
    ○○上述請求安泰公司給付保險金三百萬元及自八十五年七月二十日起至清償日
    止，按週年利率百分之五計算之利息，為甲○○勝訴判決，及依兩造聲請分別為
    准、免假執行之宣告，固無不合，安泰公司之上訴為無理由，應駁回其上訴，原
    審就逾上述利息請求有理由部分，則為甲○○敗訴之判決，並駁回其假執行之聲
    請，尚有違誤，甲○○對之提起附帶上訴，求予廢棄改判，並聲明願供擔保請准
    宣告假執行，非無理由，自應由本院就此部分改判如主文第一、二、五項所示。
七、本件事證已臻明確，兩造其餘攻擊防禦方法，核與本案事實及判決結果不生影響
    ，爰不予一一審究，併此敘明。
八、據上論結，本件上訴及附帶上訴均為無理由，依民事訴訟法第四百四十九條第一
    項、第七十八條判決如主文。
中      華      民      國    八十九    年      四      月     十一     日
                                      民事第二庭
                                          審判長法  官  尤  豐  彥
                                                法  官  楊  莉  莉
                                                法  官  魏  麗  娟
右正本係照原本作成。
如不服本判決，應於收受送達後二十日內向本院提出上訴書狀，其未表明上訴理由者
，應於提出上訴後二十日內向本院補提理由書狀（均須按他造當事人之人數附繕本）
上訴時應提出委任律師或具有律師資格之人之委任狀；委任有律師資格者，另應附具
律師及格證書及釋明委任人與受任人有民事訴訟法第四百六十六條之一第一項但書或
第二項（詳附註）所定關係之釋明文書影本。
中      華      民      國    八十九    年      四      月     十三     日
                                                書記官  曾  瓊  安
附註：
民事訴訟法第四百六十六條之一（第一項、第二項）：
對於第二審判決上訴，上訴人應委任律師為訴訟代理人。但上訴人或其法定代理人具
有律師資格者，不在此限。
上訴人之配偶、三親等內之血親、二親等內之姻親，或上訴人為法人、中央或地方機
關時，其所屬專任人員具有律師資格並經法院認為適當者，亦得為第三審訴訟代理人
。


司法院資訊處製作；財團法人民間司法改革基金會備份。
